【裁判字號】    92,上易,493
【裁判日期】    920429
【裁判案由】    竊盜
【裁判全文】
臺灣高等法院高雄分院刑事判決                    九十二年度上易字第四九三號
    上  訴  人
    即  被  告  甲○○
右上訴人因竊盜案件，不服臺灣屏東地方法院九十二年度易字第三一號中華民國九十
二年三月四日第一審判決（起訴案號：臺灣屏東地方法院檢察署九十一年度偵字第五
九四０號），提起上訴，本院判決如左：
    主  文
上訴駁回。
    事  實
一、甲○○曾有侵占、偽造文書及六次竊盜前科，其於八十六年間所犯竊盜案件，經
    台灣高等法院台南分院判處有期徒刑十月確定，並於八十八年二月三日縮短刑期
    執行完畢。詎仍不知悔改，於九十一年十月三十日中午十二時三十分許騎乘車號
    ＸＱＸ—九ＯＯ號重型機車，至屏東縣南州鄉○○村○○路十巷二二號乙○○住
    處，因見該房屋大門未上鎖，竟意圖為自己不法之所有，未經許可，徒手侵入上
    開屋內欲竊取物品，但經搜尋未竊得任何財物，正欲離去房屋之際，適乙○○自
    外返家而發現上情，經報警當場查獲（甲○○所涉侵入住宅罪嫌，業經乙○○於
    九十一年十一月十四日在台灣屏東地方法院檢察署偵查中撤回告訴）。
二、案經屏東縣警察局東港分局報請台灣屏東地方法院檢察署檢察官偵查起訴。
    理  由
一、訊據上訴人即被告甲○○固坦承於上開時地、未經許可進入上開房屋，嗣欲離去
    時，為被害人乙○○發現報警查獲事實，惟矢口否認有竊盜犯行，辯稱：伊是找
    李明賢之人，誤以為李明賢住該處，伊有氣喘病，去請教李明賢有關治療氣喘病
    的草藥，不是進去偷東西，伊有對裡面喊云云。惟查：
    (一)被告甲○○於上述時地，未經許可進入乙○○住宅之事實，業據被告供認不
        諱，並經證人乙○○於警詢、偵查證述甚詳，並於原審審理時證稱：「（問
        ：九十一年十月三十日中午十二時三十分回到家如何發現被告？）當天我回
        到家裡，發現我家門口有一部機車ＸＱＸ九○○及一雙鞋子，我都不認識。
        當天我是早上七、八點就出門，我出門的時候我家沒有別人，我的門沒有鎖
        只有關上，我回家發現機車及鞋子時，門是關上的，我看到機車與鞋子我都
        不認識，我就不敢進去，我就在門口等了幾分鐘，再來就看到被告從我家出
        來，‧‧」等語明確（見原審卷第二五頁），足見被告於上開時地，趁乙○
        ○住處無人，大門未鎖時，擅自進入被害人乙○○之房屋。
    (二)被告雖辯稱：我是去找李明賢，誤以為李明賢住該處，我有氣喘病，去請教
        李明賢有關治療氣喘病的草藥，不是進去偷東西云云。惟被告於偵查中供稱
        ：我太太罹患癌症，去找李明賢拿治療癌症草藥云云，前後供述不一，已難
        採信。且原審詢及被告如何認識李明賢，何以誤認李明賢住在該處，被告供
        稱：因在九十一年五月間某日某處喜宴上認識名為「李明賢」之人，該日宴
        後曾至李明賢住處，記憶中其住上開房屋該處云云。惟原審詢問該喜宴新人
        及地點為何、「李明賢」年籍、住所等。被告僅答稱該喜宴新郎名「阿吉」
        ，不知其姓名、住所、職業，亦忘記喜宴地點，伊係經「明仔」介紹認識「
        阿吉」，喜宴當日「明仔」未出席，其不認識其他賓客，因與「李明賢」因
        喜宴同桌用餐始認識之，惟並不知道「明仔」、「阿吉」、「李明賢」之姓
        名、年籍及住址，但可自行偕同到院等語（見原審卷第二十至第二六頁）。
        然被告嗣後並未偕同「明仔」、「阿吉」、「李明賢」到院，且未提出任何
        證據資料供本院審酌，亦查無其他證據資料足資審認，難認確有被告所稱「
        李明賢」、「明仔」、「阿吉」其人。被告另辯稱：伊進入該屋內有喊幾聲
        ，沒有回應就出來云云。然證人乙○○證稱：伊在門外等待歷時二、三分鐘
        之久，並未聽到任何被告喊叫之聲音等語（見偵查卷第十七頁、原審卷第二
        五頁），是被告所辯自不足採信。
    (三)至於證人乙○○於偵查中曾證稱：「（問：你家有無被翻箱倒櫃？）廚房後
        面有一個鋁門窗門栓有拉開，廚房的櫥櫃有打開一小縫。」（見偵查卷第十
        七頁）惟於原審審理中，改稱：「（問：在警訊、偵查中說廚房後面鋁門窗
        有拉開，廚房櫃子有被打開？）這些都是上個月發生的事情，不是九十一年
        十月三十日發生的事。」（見原審卷第二五頁），先後證述不一，尚難認被
        告進入被害人乙○○住處有翻箱倒櫃情事；惟被告趁乙○○住處無人，大門
        未鎖之際，無正當理由，未經許可侵入乙○○住宅，堪認被告基於意圖為自
        己不法所有之竊盜犯意而進入該房屋；而被告於進入該房屋停留至少二、三
        分鐘以上，此經證人乙○○證述明確，顯已有搜尋、物色屋內財物之動作，
  應認已著手於侵入住宅竊盜之行為。本件事證明確，被告所辯不足採信，犯
        行堪以認定，應依法論科。
二、查刑法竊盜罪所保護之法益乃各個人對其所管領動產之支配力，此在同法第三百
    二十一條之加重竊盜罪亦然，是於決定竊盜行為著手時點之際，即應考慮具體財
    產持有人之支配力是否已有被侵害之直接或現實危險性。就侵入住宅竊盜犯罪之
    型態觀之，若行為人不僅有侵入住宅之行為，且已開始有搜尋、物色財物、或為
    物色財物而接近財物之動作，則應認此際行為人之行為對住宅居住人就各個動產
    之支配力已有加以排除而移轉持有之直接或現實危險性，而非僅單純侵害住宅居
    住人居住安寧之法益。準此，在意欲竊盜而侵入他人住宅之場合，甫單純侵入住
    宅之行為固不得視為竊盜行為之著手，惟行為人若在被害人住宅範圍內已有搜尋
    、物色、或為物色而為接近財物之動作時，即應認已著手於侵入住宅竊盜之行為
    。最高法院八十四年台上字第四三四一號判決意旨稱：「侵入竊盜究以何時為著
    手起算時點，依一般社會觀念，咸認行為人以竊盜為目的，而侵入他人住宅，搜
    尋財物時，即應與竊盜之著手行為相當，上訴人在其主觀上既以竊盜為目的侵入
    廖某住處，並已進入廖某臥房，留滯時間有數分鐘之久，用眼睛尋財物，縱其所
    欲物色之財物尚未將之移入自己支配管領之下，惟從客觀上已足認其行為係與侵
    犯他人財物之行為有關，且具有一貫接連性之密接行為，顯然已著手於竊盜行為
    之實行」等語，即揭示此一旨趣（參照最高法院八十六台上字第一一０四號判決
    ）。本件被告基於意圖為自己不法所有之竊盜犯意而進入被害人房屋，留滯時間
    有數分鐘之久，搜尋、物色屋內財物，已達於著手之程度，適被害人返家而未得
    手。核其所為，係犯刑法第三百二十條第三項、第一項之竊盜未遂罪。被告已著
    手於竊盜犯罪行為之實行，而未至既遂結果，為未遂犯，爰依刑法第二十六條前
    段規定減輕其刑。又查被告於八十六年間因竊盜罪，經台灣高等法院台南分院判
    處有期徒刑十月確定，並於八十八年二月三日縮短刑期執行完畢，有臺灣高等法
    院被告全國前案紀錄表及臺灣屏東地方法院檢察署刑案資料查註紀錄表各一紙在
    卷可按，其受有期徒刑之執行完畢後，五年之內再犯有期徒刑以上刑之本罪，為
    累犯，應依法加重其刑，被告同時有加重及減輕其刑之事由，應先加重後減輕之
    。
三、原審因而適用刑法第三百二十條第三項、第一項、第二十六條前段、第四十七條
    、第四十一條第一項前段（原審漏載），罰金罰鍰提高標準條例第一條前段、第
    二條之規定，並審酌被告有侵占、偽造文書及六次竊盜前科，素行不良，犯罪之
    動機、目的、所使用之手段，且犯後飾詞否認犯行，犯後態度非佳，未見悔意，
    惟其犯罪所生危害非鉅等一切情狀，量處有期徒刑六月，並諭知如易科罰金，以
    佰元折算壹日。其認事用法，均無不合，量刑亦屬適當，被告上訴否認犯罪，
    指摘原判決不當，並無理由，應予駁回。
據上論結，應依刑事訴訟法第三百六十八條，判決如主文。
本案經檢察官彭南雄到庭執行職務。
中      華      民      國    九十二    年      四      月    二十九    日
                              臺灣高等法院高雄分院刑事第三庭
                                  審判長法官  周賢銳
                                        法官  謝宏宗
                                        法官  黃建榮
右正本證明與原本無異。
不得上訴。
                                  法院書記官  陳靖華
中    華    民    國      九十二      年        四      月    二十九  日
                        臺灣高等法院高雄分院刑事第三庭
附錄：本判決論罪科刑法條：
中華民國刑法第三百二十條
 (普通竊盜罪、竊佔罪)
意圖為自己或第三人不法之所有，而竊取他人之動產者，為竊盜罪，處五
年以下有期徒刑、拘役或五百元以下罰金。
意圖為自己或第三人不法之利益，而竊佔他人之不動產者，依前項之規定
處斷。
前二項之未遂犯罰之。


司法院資訊處製作；財團法人民間司法改革基金會備份。
